【裁判字號】    90,易,99
【裁判日期】    900604
【裁判案由】    詐欺
【裁判全文】
臺灣臺南地方法院刑事判決                              九十年度易字第九九號
    公  訴  人  臺灣台南地方法院檢察署檢察官
    被      告  丙○○
右列被告因詐欺案件，經檢察官提起公訴 (八十九年度偵字第九０二八號 )，本院判
決如左：
    主  文
丙○○連續意圖為自己不法之所有，以詐術使人將本人之物交付，處有期徒刑拾月。
    事  實
一、丙○○於民國八十七年間因本身經濟有所困難週轉不靈，並無召集互助會之能力
    ，竟意圖為自己不法之所有，並基於概括犯意，以台南市○○街○段二○三號為
    標會地點，連續向甲○○、向如春、黃世吉、乙○○等人招攬互助會，復利用各
    會員間不熟悉之情形而給予內容不盡相同之會單，以之佯稱已募足會員，自八十
    七年十月十日起會，每會新台幣（下同）二萬元，採內標會制，利息為固定標，
    共二十二會，並進而於互助會有效期間，利用該互助會係由其排定標會順序之機
    會，連續多次向甲○○、向如春、黃世吉、乙○○及其他參與前開互助會之活會
    會員訛稱有其他會員急需用錢，請甲○○等人先讓其他活會會員收取會款云云，
    致甲○○等人均陷於錯誤而連續按月繳納會款，迄於八十八年十一月間丙○○片
    面將其所召集之上開互助會止會，惟並未告知甲○○、向如春、黃世吉、乙○○
    等四人，致除乙○○會款係繳至八十八年十月外，甲○○及向如春均持續繳納會
    款至八十九年四月，黃世吉則繳至八十九年一月。嗣甲○○經排定於八十九年五
    月十日第二十會得標應可收取會款，丙○○即於同年六月四日開立到期日各為八
    十九年六月三十日、同年七月二十九日，面額分別為十八萬元及二十萬元之本票
    各一紙予甲○○以資搪塞，惟屆期均不獲兌現，甲○○始知受騙，丙○○因而詐
    得共計一百三十四萬元之會款入己。
二、案經甲○○訴由臺灣台南地方法院檢察署檢察官偵查起訴。
    理  由
一、訊據被告丙○○固坦承有前述召集互助會、止會及告訴人甲○○、被害人向如春
    、黃世吉於止會後仍持續繳納會款，且其開立之本票屆期並未兌現等事實，惟矢
    口否認詐欺，辯稱：各會員伊均有排定得標順序，且伊是告訴甲○○如果繼續繳
    納會款到期就會將會款給她，並無詐欺之犯意及行為云云。惟查右揭事實，業據
    告訴人甲○○迭於檢察官偵訊及本院審訊時指訴綦詳，並經證人乙○○到庭陳證
    屬實，且有會單及本票等影本各二紙附卷可稽，被告亦坦承確有前述召集互助會
    、止會及告訴人甲○○、被害人向如春、黃世吉於止會後仍持續繳納會款等事實
    ，足見告訴人所為不利於被告之指證，應係真實可信，雖被告否認詐欺，並作前
    揭辯解，然查被告於本院調查時自承：「（問：你經濟何時轉壞？）八十八年二
    月份經濟開始轉壞，我從八十七年起都在東榮紡織廠工作，擔任作業員，月薪約
    三萬餘元，此外並無其他收入，我先生在作生意，收入不固定，他均未將賺錢所
    得交給我，亦不會借錢給我，支援我，是我靠我收入維生，我每個月固定開銷大
    約二萬多元，八十七年又有貸款，每月又要給公司貸款一萬零九百餘元，所以我
    每月開銷要三萬餘元，這種情形從八十八年二月份即開始這種情形」、「（問：
    八十七年除了本會，是否有起其他的會？）沒有，但我在八十七年起本會時，尚
    有我之前起會尚未完會的每會五千元，但有幾會我不清楚」等語綦詳（見本院九
    十年二月九日訊問筆錄），而被告名下並無不動產資料乙節，亦有臺南市稅捐稽
    徵處九十年二月十六日九十南市稅財字第０一六五二三號函一紙在卷可憑，由此
    以觀，被告於八十七年間其月入已不敷其每月固定之開銷及貸款之支出，其經濟
    狀況已陷於週轉不靈，並無召集互助會之能力甚為明顯，乃其竟隱瞞此項事實而
    招攬每會高達二萬元之互助會，向前開不知內情之告訴人及被害人詐取會款，嗣
    又在隱瞞片面止會之情況下讓告訴人及被害人持續繳納會款，足見其係藉召集上
    開互助會對外詐籌錢財無疑，再觀諸被告於九十年三月五日本院調查所提出之互
    助會會單（簡稱Ａ單）與告訴人甲○○於偵查中所提出附於該卷內之會單（簡稱
    Ｂ單）內容非盡相同，被告並自承其前揭所提出之互助會會單（Ａ單）即為當初
    起會時給予會員之會單無訛（見本院九十年五月二十一日審判筆錄），而該二紙
    互助會會單經本院比對結果，其中Ａ單部分「吳阿芳」係記載為參加二會，惟Ｂ
    單部分「吳阿芳」僅記載為加入一會；另Ａ單中會員「林恭楠」、「胡能忠」為
    Ｂ單所無，Ｂ單中會員「葉松枝」、「黃春盛」、「楊淵進」則為Ａ單所無，綜
    就會單參互以觀，實際參與互助會之會員顯然有所不同，被告以不實之會員名單
    邀集告訴人及被害人等入會，致其等誤信被告已募足會員而繳交會款，被告顯係
    施用詐術，致使告訴人及被害人等陷於錯誤而交付會款，彰彰明甚，徵諸被告於
    止會後並未告知告訴人及被害人等，致渠等仍陷於錯誤而持續交付會款以觀，足
    見其確有不法為自己所有之詐欺犯意甚明，被告空言否認詐欺，要係事後卸飾之
    詞，不足採信，本件事證明確，被告犯行堪以認定。
二、核被告丙○○所為，係犯刑法第三百三十九條第一項之詐欺取財罪。被告各次詐
    欺取財犯行，使互助會之各活會會員陷於錯誤交付會款，因而侵害各活會會員之
    法益，核屬一行為觸犯數詐欺罪名，為同種想像競合犯，應從一詐欺罪處斷。再
    被告先後多次詐欺取財犯行，時間緊接，犯罪構成要件相同，顯係基於概括犯意
    反覆為之，為連續犯，應依刑法第五十六條之規定，論以一罪，並加重其刑，公
    訴人就被害人即活會會員向如春、黃世吉、乙○○部分雖未論及，惟該部分與前
    述有罪部分有連續犯裁判上一罪之關係，應為起訴效力所及，本院自得一併審究
    ，併此敘明。爰審酌被告犯罪之動機、目的、手段、所生危害不輕，及犯罪後迄
    未與告訴人及被害人等達成和解之態度等一切情狀，量處如主文所示之刑，以資
    懲儆。
據上論斷，應依刑事訴訟法第二百九十九條第一項前段，刑法第五十六條、第三百三
十九條第一項、第五十五條，罰金罰鍰提高標準條例第一條前段，判決如主文。
本案經檢察官陳明進到庭執行職務
中      華      民      國      九十      年      六      月     四     日
                                  臺灣臺南地方法院刑事第二庭
                                          法  官  張  瑛  宗
右正本證明與原本無異。
如不服本判決，應於判決送達後十日內向本院提出上訴狀( 應附繕本 )。
                                          書記官  盧  立  勇
中      華      民      國      九十      年      六      月     四     日
附錄法條
刑法第三百三十九條第一項
意圖為自己或第三人不法之所有，以詐術使人將本人或第三人之物交付者，處五年以
下有期徒刑、拘役或科或併科一千元以下罰金。


司法院資訊處製作；財團法人民間司法改革基金會備份。
